臺灣高等法院臺南分院民事判決　九十二年度上易字第一三五號　Ｊ
　　　上　訴　人　　乙　○　○.
　　　訴訟代理人　　何　永　福　律師
　　　複 代 理人　　蕭　敦　仁　律師
　　　上　訴　人　　甲　○　○.
　　　訴訟代理人　　李　孟　哲　律師
　　　複 代 理人　　傅　美　櫻　律師
右當事人間請求給付借款事件，兩造對於中華民國九十二年三月十八日臺灣臺南地方
法院第一審判決（九十一年度訴字第一九五八號）各自提起上訴，本院於九十三年九
月二十一日言詞辯論終結，判決如下：
    主    文
兩造上訴均駁回。
第二審訴訟費用由兩造各自負擔。
    事    實
甲、上訴人乙○○方面：
一、聲明：求為判決：(一)原判決不利於上訴人部分廢棄。(二)右開廢棄部分，駁回對造
    在第一審之訴。(三)駁回對造之上訴。
二、陳述：除引用原審判決所陳部分外，補稱：
　(一)對造係主張民國（下同）八十八年五月間，以十八張客票，向訴外人潘仁雄借得
　　新台幣（下同）一一０萬元，潘仁雄將款項匯入其帳戶後，對造再撥六十萬元借
　　給上訴人，並舉証人呂美慧為証，有關對造上開主張及証人呂美慧之供詞，完全
　　不實。說明如下：
　(1)証人潘仁雄於九十二年八月二十五日在　鈞院訊問時，証稱：「法官問：甲○
　　　○與呂美慧是否曾與你換過票？答：沒有的」、法官問：「乙○○或甲○○或
　　　呂美慧是否有先拿票給你向你借錢？答：沒有的，那時的公司需要資金我會匯
　　　錢給他們，我再拿支票的。」等語，依証人潘仁雄上開証詞，足見對造上訴人
　　　及証人呂美慧主張於八十八年五月十四日先寄送十八張客票給潘仁雄，潘仁雄
　　　再於八十八年五月十七日匯款給對造，顯然不實。
　　(2)呂美慧在八十八年五月十四日寄給潘仁雄之十八張支票，事實上係清償八十八
　　　年五月十四日以前之借款，此事業經潘仁雄証明在案。而証人潘仁雄在八十八
　　　年四月六日，曾匯入呂美慧於慶豐銀行台南分行帳戶內十萬元，同年月十五日
　　　匯五十五萬元，同年月二十日匯入四十三萬元，合計一０八萬元（參閱慶豐銀
　　　行台南分行九十二年十月八日函文），証人呂美慧所寄送之十八張客票係清償
　　　此筆之款項，超出一０八萬元部分，屬利息。否則對造及証人呂美慧如何解釋
　　　潘仁雄在八十八年四月間所匯入之上述三筆款項。又依慶豐銀行上開函文，潘
　　　仁雄在八十八年六月廿四日匯入呂美慧帳一百萬元，同年七月九日匯入一一０
　　　萬元，同年七月廿六日匯入三十萬元，呂美匯如何解釋該三筆款項。
　　(3)証人潘仁雄在九十二年八月二十五日　鈞院訊問時，亦証稱：「法官問：甲○
　　　○與呂美慧是否曾開口向你借錢過？答：沒有的。法官問：乙○○向你借錢，
　　　你是如何付錢給他？是如何還錢？答：是乙○○告訴我他的帳戶，我匯入他的
　　　帳戶內，或是他指示的帳戶內？還錢時是拿公司客票給我，資金需求較多，客
　　　票無法給我，就拿甲○○的支票給我。」等語，足証潘仁雄確未借錢給對造。
      對造九十一年十月二十四日在原審所提準備書狀，亦自承與潘仁雄並不相識，
      未向其借款，顯見呂美慧匯給上訴人的六十萬元，根本不是對造之款項。
    (4)退步言之，証人呂美慧所匯給上訴人之六十萬元款項，假設係對造借給上訴人
      。然對造既自承此款項係向潘仁雄所借得。然對造既未向潘仁雄清償此筆借款
      ，而係由上訴人以台新銀行永康分行為付款人，甲○○為發票人，松標企業公
      司及上訴人為背書人，票號ＡＺ六三七六，六三七八、六三七九、六一九九二
      、六一九九一、六一一四九等六紙支票合計金額一百六十六萬元代為清償，亦
      經証人潘仁雄在原審作証時証述明確。足見上訴人確有交付上述六紙支票給証
      人清償借款。右述六紙支票之票額及背書人，有台新銀行永康分行在九十一年
      十月三十日給原審之函文可稽。潘仁雄在原審証稱上訴人尚欠其一千萬元，其
      借款時間為九十年後半年，足見甲○○在八十八年五月向潘仁雄所借用之一一
　　　萬元，業經上訴人償還完畢。
    (5)上訴人既為甲○○償還所欠潘仁雄一一０萬元借款，則上訴人自得主張抵銷原
      審判決所認定之七十萬元借款。
    (6)甲○○在台新銀行永康分行有自己之帳戶，若甲○○需要向潘仁雄借款，為何
      不匯入自己的上開帳戶？
三、證據：引用原審所提証據外，並聲請向台新銀行永康分行調取甲○○、呂美慧八
    十八年間帳戶電匯資料支票領款紀錄，並訊問証人潘仁雄。
乙、上訴人甲○○方面：
一、聲明：求為判決：(一)原判決關於駁回上訴人後開第二項之訴部分廢棄。(二)對造應
    再給付上訴人六十萬元，並自八十八年八月一日起算之法定利息。(三)駁回對造之
    上訴。
二、陳述：除引用原審判決所陳部分外，補稱：
　(一)被上訴人向上訴人之借款共有二筆，且二筆借款各自獨立，非對造所言第二筆借
　　款中之六十萬元，為第二筆七十萬元借款之一部分，茲詳述如下：
　  (1)其中第一筆係於八十八年五月十七日被上訴人向上訴人借款六十萬元：
　　  此筆六十萬元借款係上訴人先向訴外人潘仁雄所借，由兩造之胞妹呂美慧於
        八十八年五月中旬，先寄十八張客票面額一百十三萬九千九百二十八元給訴
        外人潘仁雄，約二、三天後，即八十八年五月十七日，潘仁雄即將借款一百
        一十萬元匯入呂美慧慶豐商業銀行帳戶，而同日呂美慧依上訴人之指示，自
　　　　慶豐商業銀行帳戶，匯六十萬元給被上訴人設於高雄五十四支郵局○○四一
　　　　五四之九帳號0000000之帳戶。
　　  證人潘仁雄於原審之證述亦與上情相符。
　　  對造辯稱呂美慧匯給被上訴人之六十萬元，係八十八年五月二十七日七十萬
        元借款之一部分，顯與事實不符。蓋上開六十萬元係八十八年五月十七日上
        訴人以匯款方式交付給被上訴人之借款，因有明確之匯款單足資為憑，兩造
        遂未書立借據。
　  　而八十八年五月二十七日所借之七十萬元，則係於當日交付現金，因係當場
        交付現金，並無匯款單等相關證據足資為憑，上訴人遂要求被上訴人書立借
        據並交付上訴人收執。
  　　從而，兩造間八十八年五月十七日、同年五月二十七日之兩次借款，係屬獨
        立兩事。對造為圖脫免債務，將上開毫無關聯之兩次借款事實牽連勾稽，混
        淆事實。
    (2)第二筆借款係於八十八年五月二十七日向上訴人借款七十萬元，有被上訴人親
      筆捺印之借條乙紙足憑。消費借貸契約因借用物之交付而生效力，貸與人如已
      交付金錢，兩造之借貸契約即已成立，至於資金來源為何則非所問。證人呂美
      慧親見上訴人交付七十萬元予被上訴人乙節，業經證人呂美慧於　鈞院結證屬
      實，當屬可信。
  (二)證人呂美慧與證人潘仁雄之證述，原本大致相符，然證人潘仁雄於九十三年八月
    十二日於鈞院之證述，則與其先前於原審之證述明顯矛盾，不足採信。分述如下
    ：
    (1)潘仁雄於原審證稱係上訴人向其借錢，然於鈞院證述時則改稱借款六十萬元部
      分係被上訴人向其借的。明顯矛盾，而究係何人向證人借錢乙事，依證人之智
      識程度及職業（銀行經理），豈有連借款人係何人都還記錯，且其於　鈞院證
      述時又增加許多於原審所未陳述之內容，證人與被上訴人又私交甚篤，顯係迴
      護被上訴人而為不實之證述。
  　(2)呂美慧證稱上訴人先寄十八張客票二、三天後，潘仁雄才將錢匯入其帳戶，然
      潘仁雄於鈞院則證稱，其先匯款至呂美慧之帳戶後，才收到寄來之十八張客票
      ，查潘仁雄乃熟諳金融實務之資深專業人才，在尚未收到任何憑據的情況下，
　　　即逕自匯一筆數目不小之借款至呂美慧帳戶，顯違常理，不足採信。
  　(3)另潘仁雄證稱乙○○尚積欠其近一千萬元，其持有之支票均已罹於支票一年之
　　　時效，從未起訴請求，顯違常理，蓋一千萬元並非小數目，而證人又係銀行經
　　　理，依其智識程度，豈有可能在持有支票三、四年間，從未提示兌現，任令千
　　　萬元之票款均罹於時效？
　　(4)對造辯稱係向潘仁雄借款六十萬元，於八十九年二月、三月、四月間開立面額
　　　共計六十一萬元之三紙支票清償，查潘仁雄係於八十八年五月十七日將一百十
　　　萬元匯入呂美慧帳戶，豈有可能在未收到任何憑據之情況下，即借一百一十萬
　　　元給上訴人，又倘潘仁雄係借款一百一十萬元給對造，為何於次年對造只需還
　　　六十一萬元，且對造所提出之三紙支票係於事後九個月才開立，顯違常情。
    (5)反之，依呂美慧之證述，潘仁雄係於收到證人呂美慧於八十八年五月中旬所寄
      之十八張客票，面額一百十三萬九千九百二十八元，於二、三天後，五月十七
      日即將借款一百一十萬元匯入證人呂美慧之帳戶，再由呂美慧將其中的六十萬
      元替上訴人匯給對造，較為合理可信。
  　(6)潘仁雄對於其收到的十八張客票究係何人所寄，起初證稱不知道何人所寄，經
      法官再次訊問，則又改稱係對造所寄的，其證詞前後矛盾，不符常理，蓋證人
      若借錢他人，豈有可能對於寄十八張客票之借款人究係何人都不知道，足證證
      人潘仁雄為維護被上訴人利益，避重就輕，同時衍生諸多矛盾，又無法自圓其
      說，其證言顯有偏頗，不足採信。
    (7)慶豐銀行台南分行於九十二年十月八日慶銀南字第四九七號函覆　鈞院時，謂
      該行存戶呂美慧於八十八年五月五日、五月十七日、五月二十八日，並無匯入
      款項云云。然查：前開日期之匯款係由乙○○所具狀主張，且依卷附呂美慧於
      該行之存摺記載，八十八年五月十七日確有一一０萬元之匯款，是慶豐銀行前
      開函覆說明，與事實不符，其真實性殊堪懷疑。另對造九十二年九月二十九日
      調查證據聲請狀，主張呂美慧於該行之帳戶於八十八年五月五日、五月十七日
      均有匯款，被上訴人訴訟代理人僅就八十八年四月六日、四月十五日、四月二
      十日三筆匯款，誘導潘仁雄證稱十八張支票係還該三筆款項。然八十八年五月
      五日尚有匯款一百萬元，何以視若無睹？顯見潘仁雄上開所述，係以款項較為
      接近之匯款拼拼湊湊而成。其證詞實無足採。再者，原審潘仁雄證稱：都是乙
      ○○拿來調錢，是以甲○○為發票人，他們所有的借款都是開立甲○○的支票
　　　等語。從未供陳系爭甲○○發票之十八張支票清償前開三筆匯款。惟於原審就
　　　此部分借款判決乙○○敗訴後，經上訴於鈞院審理時，潘仁雄頭腦記憶突然恢
　　　復，於原審記不得或無法陳述之部分，歷歷如昨，潘仁雄於　鈞院所述，顯係
　　　乙○○於原審受不利益之判決後，刻意迴護乙○○，其證言不足採信，其理自
　　　明。
　(8)呂美慧與兩造均為兄妹關係，並無替任何一名兄長，來誣指另一名兄長欠錢之
　　　必要，且其證述始終相符，並無矛盾，且符合常理，當屬可信。
三、證據：除援用原審所提証據外，聲請訊問証人呂美慧。
    理    由
一、上訴人甲○○主張：對造上訴人於八十八年五月十七日，向伊借款六十萬元，又
    於同月二十七日，再向伊借七十萬元，均約定於同年七月三十一日前清償，屆期
    未還，爰依借貸之法律關係，求為判決命對造上訴人如數並加計自八十八年八月
　　一日起算按年息百分之五計算之利息返還，倘就六十萬元部分，認兩造間無借貸
　　關係，亦因對造受領該款，並無法律上原因，致受有利益，伊亦得依不當得利之
　　法律關係，請求判命對造上訴人返還等語。
二、上訴人乙○○則以：伊固自對造上訴人受領六十萬元匯款，但該款係伊向訴外人
    潘仁雄所借貸，但伊已交付三紙，發票日分別為八十八年一月二十日、八十九年
　　一月二十日、八十九年二月二十日，面額一百零五萬元之支票，清償上開向潘仁
　　雄所借款項，對造主張之另筆六十萬元借款，乃重複請求，伊未曾收受該筆借款
　　。又伊雖曾向對造借得十萬元，但伊先後代替對造清償其所欠債務五百多萬元，
　　伊自得以此債權與對造上訴人之系爭借款債權抵銷等語，以資抗辯。（原審判命
　　上訴人乙○○給付上訴人甲○○七十萬元本息，駁回上訴人甲○○其餘請求，兩
　　造就其敗訴部分各自上訴）。
三、上訴人甲○○主張，上訴人乙○○於八十八年五月十七日向其借款六十萬元，伊
    乃指示其妹呂美慧，由呂美慧於當日從慶豐銀行匯款六十萬元至上訴人乙○○於
　　高雄五十四支郵局帳號0000000號之帳戶內，上訴人乙○○另於八十八年
　　五月二十七日書立向甲○○借用七十萬元之借條一紙，約定八十八年七月三十一
　　日歸還之事實，業據上訴人甲○○提出呂美慧慶豐銀行八十八年五月十七日匯款
　　委託書證明聯、借條各一件為証（原審卷一，第七、八頁），上訴人乙○○對受
　　領該六十萬元匯款及借據真正均不爭執，並自認向上訴人甲○○借款十萬元之事
　　實（原審卷一，第五十頁）上訴人此部分主張，堪信為真實。茲上訴人甲○○主
　　張，上訴人乙○○向其借用一百三十萬元未還，應負清償之責，上訴人乙○○則
　　否認其事，並以前開情詞置辯，是本件首應審究者，厥為兩造間是否有上開一百
　　二十萬元之借貸關係存在（十萬元部分已經自認，無庸審究）？
四、經查：
  (一)按稱消費借貸者，謂當事人一方移轉金錢或其他代替物之所有權於他方，而約定
    他方以種類、品質、數量相同之物返還之契約，民法第四百七十四條第一項定有
    明文。即謂消費借貸契約，係以借貸意思表示互相一致及金錢之交付為其成立要
    件，如貸與人能就上開借貸發生所需具備之要件證明之，應認有金錢借貸關係存
    在。
　(二)上訴人乙○○既自承收受由呂美慧電匯之六十萬元，而依呂美慧於原審所証述：
    ：「（提示慶豐銀行匯款單並告以要旨，有何意見？）是我匯的，因為被告在彌
    陀路的房屋要被拍賣了，所以向甲○○借六十萬元以清償玉山銀行貸款」、「（
    問：系爭六十萬元是從何帳戶提領？）慶豐銀行台南分行我的戶頭」等語（原審
　　卷一，第一五六至一五七頁），系爭六十萬元款項，依上開證言，乃証人呂美慧
　　依上訴人甲○○之指示匯給上訴人乙○○。
  (三)系爭六十萬元匯款，其來源乃依証人呂美慧之証述：「（問：六十萬元是你的存
    款？）是甲○○（即原告）的，甲○○拿客票給我，寄給潘先生（即證人潘仁雄
    ），五月十四日寄給潘先生，潘先生五月十七日就匯一百一十萬元過來，甲○○
    叫我從中匯六十萬元給乙○○（即被告）」等語（原審卷一，一五七頁），查：
　　呂美慧與兩造係兄、弟、妹關係，系爭六十萬元係由其銀行帳戶匯至上訴人乙○
　　○之帳戶，上開証言乃其親身經歷，其上開證言，應可採信。參以上訴人甲○○
　　提出八十八年五月十四日交寄之上開掛號函件執據，可證其於借貸發生前，曾與
　　潘仁雄聯絡，而潘仁雄於同月十七日依指示匯款至呂美慧之帳戶，與上訴人甲○
　　○主張借貸日期相合。又如原判決附表一所示之十八張客票，均已由潘英雄於彰
　　化銀行三民分行00000000000000號帳戶提出兌現，有三信商業銀
　　行股份有限公司、第一商業銀行路竹分行、臺南區中小企業銀行東台南分行，高
　　雄銀行鼓山分行、臺灣中小企業銀行岡山分行、臺灣中小企業銀行永康分行、中
　　國農民銀行屏東分行、合作金庫銀行民族分行、華僑商業銀行永康分行、陽信商
　　業銀行、臺南區中小企業銀行總行營業部分別函覆原審並檢附之相關支票影本存
　　原審卷可按（原審卷一，第二七七至二八六頁、第二九三至二九四頁、第二九六
　　至二九八頁、第三一九、三四一頁、第三０二至三一七頁），而原判決如附表一
　　所示支票之提示帳號，足証潘仁雄均已提示兌現，是上訴人甲○○主張系爭六十
　　萬元之資金來源，確係其向潘仁雄以支票借現所得一節，堪以採信。
  (四)上訴人乙○○抗辯系爭六十萬元，係其向証人潘仁雄借貸，由潘仁雄依其指示匯
　　進証人呂美慧之帳戶再轉交伊，其已交付原判決附表二所示三張支票清償該借款
　　云云（大安商業銀行八十八年十二月二十日、八十九年一月二十日、二月二十日
　　金額各三十五萬元）。惟查：潘仁雄匯入金額計一百十萬元，但上訴人乙○○主
　　張清償之支票面額合計僅一百零五萬元，低於借貸金額，與事理不符，反之上訴
　　人甲○○主張係以附表一所示金額計一百十三萬九千九百二十三元之十八張支票
　　，向潘仁雄調借一百十萬元，數目大致相合，再加算定利息，則更合事理。又倘
　　上訴人乙○○主張，其既向潘仁雄借貸六十萬元，又何需以一百零五萬元之支票
　　清償。況既謂借貸後始交付三張支票予潘仁雄，依理支票之發票日應係借貸日以
　　後，但附表二編號一之支票，發票日係八十八年一月二十日，早於借貸日五月十
　　七日，與社會生活經驗有違。其此項主張，顯不可採。
  (五)再按債權債務之主體，以締結契約之當事人為準，故出立借據之債務人，不問其
    果為實際受益與否，就其債務應負償還之責，債權人不得對於債務人以外之人而
    請求履行；又契約固須當事人意思一致始能成立，但所謂互相表示意思一致，並
    不限於當事人間直接為之，其由第三人為媒介而將各方互為之意思表示從中傳達
    因而獲致意思表示一致者，仍不得為契約並未成立；又金錢借貸契約，固屬要物
    契約，但如因買賣或其他原因，借用人以其對於貸與人所負之金錢債務，作為金
    錢借貸所應交付之金錢，而合意成立消費借貸，亦應解為已具要物性（最高法院
    十七年上字第九０六號、六十八年台上字第一五０四號、六十一年台上字第二一
    七七號判例分別參照）。證人潘仁雄於原審證稱：「．．．因為乙○○拜託我幫
    忙甲○○調度資金，及他們家族事業才介紹我跟甲○○、呂美慧認識，這期間都
    是乙○○跟我接洽，其實是借錢給甲○○、呂美慧，．．．」等語（原審卷一，
　　第一五二頁），足見縱與潘仁雄接洽者為上訴人乙○○，但潘仁雄系爭借貸對象
　　為上訴人甲○○，再參酌係由甲○○簽發支票作為借款之憑證，亦堪佐証。又潘
　　仁雄嗣於本院審理時，翻異前証，改稱均係借款與上訴人乙○○，未曾借款與甲
　　○○呂美慧（本院卷，第八十頁），核與其於原審証述予盾，且與上訴人乙○○
　　於原審主張，因上訴人甲○○也要向証人借錢，為求便利，証人乃將二人借的錢
　　匯入上訴人甲○○帳戶（原審卷一，第十四頁，第二十一頁），明顯不符。再者
　　，証人所指系爭一百零五萬元債務清償方式，係以八十八年四月六日、四月十五
　　日、四月二十日三筆匯款清償，但查同年五月五日尚有匯款一百萬元進入証人呂
　　美慧之帳戶，証人何以未一併述及，顯見潘仁雄上開所述，係以款項較為接近之
　　匯款拼湊而成。蓋如証人於原審及本院所証述，其尚被欠債約一千萬元左右，可
　　見其與上訴人兄弟之間或與松標公司間金錢往來極為頻繁連續，帳目並未明確，
　　其於本院所為証言，顯係乙○○於原審受不利益之判決後，刻意迴護乙○○所為
　　，查證人係銀行經理，任職銀行界三十年，對金錢出入甚有專業經驗，豈有連借
　　款人係何人均不知之理，而其自承與上訴人乙○○私交甚密，其於原審時既已陳
　　述明確，乃於乙○○敗訴後，始為相反於前審之証言，顯係迴護乙○○之詞，不
　　足採信。
  (六)依上訴人乙○○所不爭之借條記載，「茲向甲○○借用新台幣柒拾萬元正，預定
    約定於民國年柒月參拾壹前，由銀行房貸中取得歸還」等語（原審卷一，第八
    頁），若系爭六十萬元借款，非其向上訴人甲○○借貸，以其係高中教師任教多
    年，豈有書立此項書面交上訴人甲○○收執之理？
  (七)綜上所述，系爭六十萬元應係潘仁雄借貸予上訴人甲○○，再由甲○○貸與上訴
    人乙○○。兩造間，既有借貸之意思，上訴人乙○○又已收受七十萬元，應已具
    借貸意思表示相互一致及金錢交付之要件，乙○○所辯其中六十萬元貸與人係潘
    仁雄，非上訴人甲○○云云，尚不足採。
五、上訴人甲○○另主張上訴人乙○○於八十八年五月二十七日又向其借七十萬元，
　　此為上訴人乙○○所否認，依舉証責任之法則，自應由主張法律關係存在之人負
　　舉証之責。又消費借貸契約為要物契約，因借用物之交付而生效力，貸與人應就
　　金錢交付之事實負舉證責任。查上訴人甲○○雖以爭借條為證，並以証人呂美慧
　　於原審所證述：「（提示借據並告以要旨，有何意見？）我有看過，當時我在場
　　，因為被告先前已經向原告借錢，後來又要借錢，所以寫借據，被告不是借六十
　　萬元就可以解決房屋的事情，所以事後才又向原告借七十萬元，被告說要以她兒
　　子的名義辦理貸款以清償一三Ｏ萬的貸款」等語（本院卷第一五一頁），依呂美
　　慧之證述，僅得證明上訴人乙○○曾再向甲○○表示欲借款七十萬元，尚無法依
　　其証言証明已交付六十萬元之事實。又上訴人甲○○就此筆借款資金來源，始終
　　未能提出証明，徵諸前開其於五月十七日貸與上訴人乙○○之六十萬元，係其向
　　潘仁雄調現所得，則短短十日內，其欲再籌措六十萬元資金，亦必係向他人借得
　　或調取，迄今其仍無法積提出，以供審酌，是其主張上訴人乙○○五月二十七日
　　再向其借七十萬元，尚難採信。
六、末按二人互負債務，而其給付種類相同，並均屆清償期者，各得以其債務，與他
    方之債務，互為抵銷。但依債之性質不能抵銷或依當事人之特約不得抵銷者，不
    在此限；民法第三百三十四條亦定有明文。上訴人乙○○又主張：伊代上訴人甲
    ○○清償上大鋁線廠之債務五百多萬元，可與此項借款債務抵銷云云，上訴人則
    否認其抗辯，雖上訴人乙○○提出票據存根聯為証。惟查：
　(一)如原判決附表二、三所示之六紙支票（即原審卷一、第一六四頁所示），係由上
　　訴人甲○○為發票人，由松標公司背書而為轉讓，僅如附表三編號三之支票係由
　　上訴人乙○○背書轉讓者，且六紙支票均由潘英雄於彰化銀行三民分行之帳戶兌
　　現，有台新銀行永康分行及彰化商業銀行三民分行前開函文檢附之明細表及在卷
　　可稽（原審卷一，第一六三至一六七頁、第三０二至三一七頁），非遭退票後，
　　由執票人持向背書人行使追索，方獲得兌現，上開六紙支票既為甲○○簽發，即
　　係發票人之支票帳戶付款，按諸常情，該票款乃發票人支付至明。雖上訴人乙○
　　○主張六紙支票票款係其支付，既為甲○○否認，其並未提出相關資金來源，或
　　付款之證明，自難僅憑存根由其持有，即謂其代付票款。又其主張向潘仁雄所借
　　貸之資金，均由其代償，核與潘仁雄於原審所證述：「（問：甲○○所開立的支
　　票如何兌現？）都是開立遠期支票，由何人支付我並不清楚，但是以甲○○為發
　　票人，他們所有的借款都是開立甲○○的支票。」等語不相吻合（原審卷一，第
　　一五三頁），是其主張如原判決附表二、三所示六紙支票由其代償，可資與系爭
　　其負欠上訴人甲○○之借款抵銷云云，不足採取。
　(二)上訴人乙○○又主張甲○○經營上大鋁線廠前後負債五百多萬元，係伊代為清償
　　；上訴人甲○○永康分行一三０二八帳戶內所存款，八十九、九十年間所陸續存
　　入四百萬元，係其存入，未向上訴人甲○○催討，均可據以抵銷云云。然按抵銷
　　以二人互負給付種類相同之債務為其要件之一，商號夥友個人所欠款項自不得與
　　商號債權主張抵銷，最高法院著有十八年上字第一二八號判例可資參照。
　　查：上大鋁線廠乃獨資商號，負責人為呂美瑢，有臺南縣政府於九十一年十一月
　　七日，以府經商字第０九一０一八０七一二號函附營利事業登記抄本一份在卷可
　　按（原審卷一，第一九二至一九三頁），則即令上訴人乙○○確曾代「上大鋁線
　　廠」清償債務五百萬元，亦與上訴人甲○○無涉，其自難以其代「上大鋁線廠」
　　清償債務，用以向上訴人甲○○主張抵銷其債務。又其主張上訴人甲○○之帳戶
　　內存款，係其存入一節，既經上訴人甲○○否認，其未能舉證以為證明，無從採
　　信，則其主張與本件借款債務抵銷，亦非可取。
七、綜上所述，上訴人甲○○主張兩造間有七十萬元金錢借貸關係一節，為可採信。
　　上訴人乙○○所為債務清償及抵銷抗辯，均不足採。從而，上訴人甲○○依借貸
　　之法律關係，請求上訴人乙○○給付七十萬元及自約定清償日之翌日即八十八年
　　八月一日起至清償日止，按週年利率百分之五計算之法定遲延利息，為有理由。
　　應予准許，超過上開金額之部分，上訴人甲○○請求即屬無據，不能准許。原審
　　判命上訴人乙○○給付七十萬元本息，經核於法並無違誤。兩造各就其敗訴部分
　　上訴，指摘原判決不當，求予廢棄改判，均為無理由，均應駁回其上訴。本件事
　　証已臻明確，兩造其餘攻擊防禦方法及証据資料，核與本件判決結果不生影響，
　　不予一一論述，併予敘明。
八、據上論結，本件兩造之上訴，均為無理由，依民事訴訟法第四百四十九條第一項
    、第七十八條，判決如主文。
中　　　華　　　民　　　國　　九十三　　年　　　十　　　月　　　五　　　日
　　　　　　　　　　　　　　　　　　臺灣高等法院臺南分院民事第一庭
~B1審判長法官　王　　惠　　一
~B2　　　法官　張　　世　　展
~B3　　　法官　吳　　上　　康
右為正本係照原本作成。
不得上訴。
中　　　華　　　民　　　國　　九十三　　年　　　十　　　月　　　七　　　日
~B法院書記官　易　　慧　　玲
